【裁判字號】    95,訴,396
【裁判日期】    950728
【裁判案由】    違反毒品危害防制條例
【裁判全文】
臺灣嘉義地方法院刑事判決               95年度訴字第396號
    公  訴  人  臺灣嘉義地方法院檢察署檢察官
    被      告  甲○○
                        另案在臺灣雲林第二監獄執行中
    指定辯護人  本院公設辯護人  乙○○
上列被告因毒品危害防制條例案件，經檢察官提起公訴（九十五
年度毒偵字第六五○號），本院合議庭裁定由受命法官獨任進行
簡式審判程序，依協商程序而為判決如下：
    主  文
甲○○連續施用第一級毒品，累犯，處有期徒刑壹年壹月，扣案
之第一級毒品海洛因壹包（驗後淨重零點零伍公克）沒收銷燬之
，扣案之前開毒品外包裝壹個、注射針筒貳支、斜削吸管貳支、
橡膠條管貳條、夾鏈袋參個、葡萄糖壹包均沒收；又連續施用第
二級毒品，累犯，處有期徒刑玖月，扣案之玻璃球管貳支沒收；
應執行有期徒刑壹年捌月，扣案之第一級毒品海洛因壹包（驗後
淨重零點零伍公克）沒收銷燬之，扣案之前開毒品外包裝壹個、
注射針筒貳支、斜削吸管貳支、橡膠條管貳條、夾鏈袋參個、葡
萄糖壹包、玻璃球管貳支均沒收。
    事  實
一、甲○○前於民國九十年間因竊盜案件經本院九十年度簡字第
    一○八九號刑事簡易判決判處有期徒刑三月，如易科罰金以
    銀元三百元折算一日確定，九十二年三月十六日執行完畢；
    另於九十一年間因毒品危害防制條例案件，經本院九十一年
    度訴字第二○五號刑事判決就施用第一級毒品判處有期徒刑
    九月，施用第二級毒品判處有期徒刑七月，定其應執行之刑
    為有期徒刑一年二月確定，九十三年八月五日執行完畢（以
    上均構成累犯）。另於九十四年間因毒品危害防制條例案件
    ，經本院於九十五年四月二十六日以九十五年訴字第六五號
    刑事判決就施第一級毒品判處有期徒刑一年，施用第二級毒
    品判處有期徒刑八月，定其應執行之刑為一年六月，九十五
    年五月十五日確定，尚未執行（於本件不構成累犯）。又因
    施用毒品案件，經臺灣嘉義地方法院檢察署檢察官依本院九
    十一年度毒聲字第二三四號刑事裁定執行強制戒治後，九十
    一年十二月十七日停止戒治釋放，九十二年六月二十二日期
    滿執行完畢。詎不知悔改，復基於施用第一級毒品之概括犯
    意，連續自九十五年五月初某日起至同月三十日上午七時許
    止，在其嘉義縣太保市安仁里港子墘三十九之六號五樓之十
    二居所內，以針筒注射第一級毒品海洛因入靜脈方式，施用
    第一級毒品海洛因多次。又另行基於施用第二級毒品之概括
    犯意，連續自九十五年五月初某日起至同月三十日上午七時
    許止，在其嘉義縣太保市安仁里港子墘三十九之六號五樓之
    十二居所內，以燒烤內置第二級毒品安非他命玻璃球管復吸
    食所產生氣體之方式，施用第二級毒品安非他命多次。後於
    同年五月三十日下午一時十分許，為警在上址居處內查獲，
    並扣得第一級毒品海洛因一包，其所有供施用第一級毒品海
    洛因所用之前開毒品外包裝一個、注射針筒二支、斜削吸管
    二支、橡膠條管二條、夾鏈袋三個、葡萄糖一包，其所有供
    施用第二級毒品安非他命所用之玻璃球管二支。
二、案經嘉義縣警察局移送臺灣嘉義地方法院檢察署檢察官偵查
    起訴。
    理  由
一、本件被告甲○○所涉犯者為毒品危害防制條例第十條第一項
    、第二項法定刑分別為「六月以上五年以下有期徒刑」、「
    三年以下有期徒刑」之施用第一級、第二級毒品罪，非死刑
    、無期徒刑、最輕本刑為三年以上有期徒刑之罪或高等法院
    管轄第一審案件。本院行準備程序中，被告就被訴事實為有
    罪之陳述，經告知被告簡式審判程序之旨，並聽取檢察官及
    被告之意見後，本院爰依刑事訴訟法第二百七十三條之一第
    一項裁定由受命法官獨任進行簡式審判程序。因此，本件簡
    式審判程序之證據調查依刑事訴訟法第二百七十三條之二規
    定不受同法第一百五十九條第一項、第一百六十一條之二、
    第一百六十一條之三、第一百六十三條之一及第一百六十四
    條至第一百七十條規定之限制。此外，本件於本院裁定進行
    簡式審判程序後，檢察官請求就被告願受科刑之範圍於審判
    外進行協議，經本院同意且指定本院公設辯護人協助進行協
    商，當事人雙方就「施用第一級毒品，處有期徒刑一年一月
    ；施用第二級毒品，處有期徒刑九月；應執行有期徒刑一年
    八月，所有扣案物均依法沒收」等科刑範圍達成合意且被告
    認罪（本院卷第三十六頁訊問筆錄），而由檢察官聲請本院
    改依協商程序而為判決，均合先敘明。
二、事實欄所載犯罪事實有下列證據可資佐證：
    (一)被告之自白。
    (二)搜索扣押筆錄、扣押物品目錄表。
    (三)如主文所示之扣押物。
    (四)濫用藥物尿液檢驗報告、代號與真實姓名對照表。
    (五)法務部調查局鑑定通知書。
    (六)臺灣嘉義地方法院檢察署刑案資料查詢紀錄表、臺灣高等
      法院被告前案紀錄表。
三、被告行為後，九十四年一月七日修正，同年二月二日公布之
    刑法，業於九十五年七月一日施行，本件所涉修正前後法律
    比較及適用之情形，詳如附表所示。其中刑法第五十一條第
    五款關於有期徒刑定其應執行刑上限之修正；其中刑法第五
    十六條關於連續犯刪除之修正，因修正前規定均足使被告受
    較輕之刑罰，有利於行為人，皆應依刑法第二條第一項前段
    適用修正前之行為時法。前述法律變更均適用修正前之行為
    時法，毋庸審酌一體適用或分別適用修正前後法律。
四、按海洛因、安非他命係毒品危害防制條例第二條第二項第一
    款、第二款所定之第一級、第二級毒品。被告前因施用毒品
    案件，經法院裁定強制戒治，執行完畢釋放後五年內，再犯
    本件施用第一級、第二級毒品之犯行，核其所為，係分別違
    犯毒品危害防制條例第十條第一項之施用第一級毒品罪及第
    十條第二項之施用第二級毒品罪。其施用第一級毒品及施用
    第二級毒品而持有第一級毒品、第二級毒品之低度行為，應
    分別為施用第一級毒品、第二級毒品之高度行為所吸收，不
    另論罪。又被告先後施用第一級毒品及先後施用第二級毒品
    犯行，均時間緊接，方法雷同，所犯係構成要件相同之罪名
    ，顯係基於概括犯意為之，應各依修正前刑法第五十六條連
    續犯規定論以一罪，並均加重其刑。前開連續施用第一級毒
    品及連續施用第二級毒品二罪間，犯意各別，行為互異，犯
    罪構成要件亦不同，應分論併罰。另查，被告前於九十年間
    因竊盜案件經本院九十年度簡字第一○八九號刑事簡易判決
    判處有期徒刑三月，如易科罰金以銀元三百元折算一日確定
    ，九十二年三月十六日執行完畢；另於九十一年間因毒品危
    害防制條例案件，經本院九十一年度訴字第二○五號刑事判
    決就施用第一級毒品判處有期徒刑九月，施用第二級毒品判
    處有期徒刑七月，定其應執行之刑為有期徒刑一年二月確定
    ，九十三年八月五日執行完畢，有前開前案資料可循，其受
    徒刑之執行完畢，五年以內故意再犯有期徒刑以上之罪，為
    累犯，應依現行有效之刑法第四十七條第一項加重其刑。爰
    審酌被告前曾施用毒品，經強制戒治後，猶不思悔改，再度
    施用毒品，顯乏禁絕毒害之決心，犯罪之動機、目的、方法
    ，事後坦認犯罪之態度等一切情狀，不經言詞辯論，即於協
    商合意範圍內判處如主文所示之刑，並定其應執行之刑。
五、扣案之第一級毒品海洛因一包（驗後淨重零點零五公克），
    係違禁物，應依毒品危害防制條例第十八條第一項前段沒收
    銷燬之；前開毒品外包裝一個、注射針筒二支、斜削吸管二
    支、橡膠條管二條、夾鏈袋三個、葡萄糖一包係被告所有供
    施用第一級毒品所用之物品，玻璃球管二支係被告所有供施
    用第二級毒品所用之物品，均應依刑法第三十八條第一項第
    二款規定併予沒收之。
六、依刑事訴訟法第四百五十五條之十，本件除有同法第四百五
    十五條之四第一項第一款「有前條第二項之撤銷合意或撤回
    協商聲請者」、第二款「被告協商之意思非出於自由意志者
    」、第四款「被告所犯之罪非第四百五十五條之二第一項所
    定得以聲請協商判決者」、第六款「被告有其他較重之裁判
    上一罪之犯罪事實者」、第七款「法院認應諭知免刑或免訴
    、不受理者」所定情形之一，或協商判決違反同條第二項「
    除有前項所定情形之一者外，法院應不經言詞辯論，於協商
    合意範圍內為判決。法院為協商判決所科之刑，以宣告緩刑
    、二年以下有期徒刑、拘役或罰金為限之規定者」，不得上
    訴。如有刑事訴訟法第四百五十五條之十所定得提起上訴之
    情事，且不服本判決，應於判決送達之日起十日內，向本院
    提出上訴狀。
據上論斷，應依刑事訴訟法第二百七十三條之一第一項、第四百
五十五條之二第一項、第四百五十五條之四第二項、第四百五十
五條之八、第四百五十四條，毒品危害防制條例第十條第一項、
第二項、第十八條第一項前段，刑法第十一條前段、第二條第一
項前段、第五十六條（修正前）、第四十七條第一項、第五十一
條第五款（修正前）、第三十八條第一項第二款，判決如主文。
中    華    民    國    95    年    7     月    28    日
                        刑事第一庭  法  官  張 道 周
上列正本證明與原本無異。
如有刑事訴訟法第四百五十五條之十所定得提起上訴之情事，且
不服本判決，應於判決送達之日起十日內，向本院提出上訴狀（
應附繕本）。
中    華    民    國    95    年    7     月    28    日
                                    書記官  黃 意 雯
附記本判決論罪之法條全文
毒品危害防制條例第十條
施用第一級毒品者，處六月以上五年以下有期徒刑。
施用第二級毒品者，處三年以下有期徒刑。
附表
┌──┬──┬───────────┬──┬────────────┐
│編號│條號│新法                  │比較│理由                    │
│    │    ├───────────┤    │                        │
│    │    │舊法                  │結果│                        │
├──┼──┼───────────┼──┼────────────┤
│    │47  │新條文                │無  │刑法第四十七條雖經修正，│
│    │    │受徒刑之執行完畢，或一│    │但本件被告無論依修正前或│
│    │    │部之執行而赦免後，五年│    │修正後法律，被告均構成累│
│    │    │以內故意再犯有期徒刑以│    │犯，法律效果又屬相同，並│
│    │    │上之罪者，為累犯，加重│    │無刑法第二條所稱法律變更│
│    │    │本刑至二分之一。      │    │情形，自應適用現行法律刑│
│    │    │第九十八條第二項關於因│    │。                      │
│    │    │強制工作而免其刑之執行│    │                        │
│    │    │者，於受強制工作處分之│    │                        │
│    │    │執行完畢或一部之執行而│    │                        │
│    │    │免除後，五年以內故意再│    │                        │
│    │    │犯有期徒刑以上之罪者，│    │                        │
│    │    │以累犯論。            │    │                        │
│    │    ├───────────┤    │                        │
│    │    │舊條文                │    │                        │
│    │    │受有期徒刑之執行完畢，│    │                        │
│    │    │或受無期徒刑或有期徒刑│    │                        │
│    │    │一部之執行而赦免後，五│    │                        │
│    │    │年以內再犯有期徒刑以上│    │                        │
│    │    │之罪者，為累犯，加重本│    │                        │
│    │    │刑至二分之一。        │    │                        │
├──┼──┼───────────┼──┼────────────┤
│    │51  │新條文                │    │新法第五十一條第五款提高│
│    │  │各刑中之最長期以上，各│    │多數有期徒刑合併應執行之│
│    │    │刑合併之刑期以下，定其│    │刑不得逾三十年，新法施行│
│    │    │刑期。但不得逾三十年。│    │後，因新法修正後提高合併│
│    │    ├───────────┼──┤應執行之最高度刑期，較舊│
│    │    │舊條文                │ˇ  │法規定，對行為人更為不利│
│    │    │宣告多數有期徒刑者，於│    │，雖非關於罪刑之變更，惟│
│    │    │各刑中之最長期以上，各│    │定執行刑為科刑事項，影響│
│    │    │刑合併之刑期以下，定其│    │及行為人刑罰之法律效果，│
│    │    │刑期。但不得逾二十年。│    │屬刑法第二條第一項之法律│
│    │    │                      │    │變更，新法第五十一條第五│
│    │    │                      │    │款對行為人不利，應依新法│
│    │    │                      │    │第二條第一項，適用最有利│
│    │    │                      │    │於行為人之法律，即行為時│
│    │    │                      │    │之舊法；裁判確定前犯數罪│
│    │    │                      │    │，其中一罪在新法施行前者│
│    │    │                      │    │，亦同。（最高法院決議，│
│    │    │                      │    │臺灣高等法院暨所屬法院座│
│    │    │                      │    │談會決議，下稱臺灣高等法│
│    │    │                      │    │院座談會決議）          │
├──┼──┼───────────┼──┼────────────┤
│    │56  │新條文                │    │刑法修正之後，原屬連續犯│
│    │    │刪除                  │    │之數個犯罪行為，依新法應│
│    │    │                      │    │數罪併罰，比較修正前之規│
│    │    │                      │    │定，可依裁判上一罪論處，│
│    │    ├───────────┼──┤顯然罪刑之處罰內容發生變│
│    │    │舊條文                │ˇ  │動，解釋上對於刑法第二條│
│    │    │連續數行為而犯同一之罪│    │第一項之解釋，應包括各種│
│    │    │名者，以一罪論。但得加│    │影響罪刑加重之規定，按刑│
│    │    │重其刑至二分之一。    │    │法第二條之法律，係指刑罰│
│    │    │                      │    │所依存的整體法律狀態，故│
│    │    │                      │    │法律有變更應指足以影響行│
│    │    │                      │    │為的可罰性與法律效果的法│
│    │    │                      │    │令，因修正而有所變更而言│
│    │    │                      │    │，此部份修正自屬法律變更│
│    │    │                      │    │，應為新舊法之比較，經新│
│    │    │                      │    │舊法比較之結果，舊法以一│
│    │    │                      │    │罪論並得加重其刑較新法數│
│    │    │                      │    │罪分論併罰有利於行為人，│
│    │    │                      │    │應依舊刑法第五十六條規定│
│    │    │                      │    │論以一罪，並加重其刑。（│
│    │    │                      │    │最高法院會議，臺灣高等法│
│    │    │                      │    │院座談會決議）          │
└──┴──┴───────────┴──┴────────────┘


司法院資訊處製作；財團法人民間司法改革基金會備份。
